臺灣高等法院民事判決　　　　　　　　100年度上易字第918號
上　訴　人　守建開發有限公司
法定代理人　胡春光
訴訟代理人　陳德峰律師
複　代理人　賴以祥律師
被上訴人　　寶時捷社區管理委員會
法定代理人　鄭佳韻
上列當事人間返還管理費等事件，上訴人對於中華民國100年7月
28日日臺灣板橋地方法院100年度訴字第314號第一審判決提起上
訴，本院於100年10月18日言詞辯論終結，判決如下：
    主  文
上訴駁回。
第二審訴訟費用由上訴人負擔。
    事實及理由
一、上訴人法定代理人已變更為胡春光，有公司變更登記表可按
    （見本院卷第51頁），其具狀聲明承受訴訟，核無不合，應
    予准許。
二、被上訴人起訴主張：被上訴人為坐落新北市○○區○○路
    111 巷寶時捷社區（下稱系爭社區）各區分所有權人依法於
    民國（下同）99年6月間設立之管理委員會。系爭社區各區
    分所有權人向上訴人購買該社區建物，所簽訂之房屋預定買
    賣契約書（下稱系爭契約）第14條第1項第4款約定：買方應
    預繳管理費，每戶新臺幣（下同）1萬元（賣方擔任本社區
    共用部分管理人時，自第1戶通知交屋日起，基於社區管理
    必要之公共水電費、代管期間管理費支出等，管理委員會成
    立，扣除前開管理期間支出費用後，餘額無息移交之）。迄
    99年8月31日止，上訴人收受系爭社區各區分所有權人預繳
    之管理費計129萬9,941元，另代收房屋清潔修費21萬7,000
    元，合計151萬6,941元；而上訴人代付費用合計98萬607元
    。又上訴人所收受J12及L12二住戶繳納之管理費共3萬4,950
    元。依上開約定，上訴人應移交予被上訴人之管理費為57萬
    1,284元（1516,941-980,607+34, 950=571,284）。爰依約
    請求上訴人給付57萬1,284元及自起訴狀繕本送達翌日（100
    年3月2日）起至清償日止，按年息百分之5計算之利息。
三、上訴人對其與系爭社區區分所有權人訂有系爭契約，及代收
    上述管理費、清潔費等情不爭執。惟以系爭契約第14條第4
    項約定，上訴人應於被上訴人成立後3個月內完成公共使用
    部分之點交，因被上訴人尚有疑慮致未完成。於完成點交前
    ，上訴人尚須擔任公共設施之管理人，應於點交完成後，扣
    除代管期間所有費用，始有移交結算後管理費之義務。又其
    代支出費用除上述98萬0607元，尚有臺灣臺北地方法院100
    年度北小字第811號判決（下稱北院判決）上訴人應給付訴
    外人吉祥國際物業管理顧問股份有限公司（下稱吉祥公司）
    之2萬9000元；另其於管委會成立後，修復系爭社區採光罩
    、公共廁所臉盆及公設電梯牆面，分別支出1萬4,286元、
    4762元及3萬元，其得依無因管理規定請求被上訴人償還支
    出之費用，主張與本件債務抵銷等語資為抗辯。
四、原審判命上訴人應給付被上訴人54萬2284元本息，駁回被上
    訴人其餘之訴。
    上訴人提起上訴，上訴聲明：(一)原判決不利於上訴人部分廢
    棄。(二)上開廢棄部分，被上訴人於一審之訴及假執行之聲請
    均駁回。
    被上訴人就其敗訴部分，未據聲明不服，於本院答辯聲明：
    上訴駁回。
五、本件兩造不爭執事實如下：
(一)、系爭社區區分所有權人分別與上訴人簽訂系爭契約，有房屋
預定買賣契約書可按（見原審卷第10-35頁）。
(二)、被上訴人已依公寓大廈管理條例之規定向主管機關申請報備
    ，經主管機關於99年6月9日同意備查，有公寓大廈管理組織
    報備證明1紙可稽（見原審卷第7頁）。
(三)、迄99年8月31日，上訴人代收系爭社區各區分所有權人繳納
    之管理費129萬9,941元、房屋清潔修費21萬7,000元，及J12
    、L12二戶繳納之管理費3萬4,950元；代付費用合計98萬607
    元。被上訴人同意於本件請求金額，扣除北院判決上訴人應
    給付吉祥公司之2萬9,000元，有兩造陳述及系爭社區住戶管
    理費繳款明細、預收管理費收入&支出明細、代付費用支出
    明細、北院判決等可按（見原審卷第36-39頁、72頁、133-1
    36頁、144頁）。
(四)、系爭社區公共使用部分迄未完成點交，有公共設施點交表、
    新北市政府工務局100年5月17日北工使字第1000363184號函
    可按（見原審卷第68頁、139頁、本院卷第31頁背面）。
六、茲就被上訴人之主張審酌如下：
(一)、被上訴人於系爭社區公共使用部分點交完成前，得否請求上
    訴人移交管理費餘額54萬2284元（1516,941+34,950-980,
    607-29, 000 =542,284）？
    查系爭契約第14條第1項第4款約定：買方應預繳管理費每戶
    1萬元正。（賣方擔任本社區共用部分管理人時，自第1戶通
    知交屋日起，基於社區管理必要之公共水電費、代管期間管
    理費支出等，管理委員會成立，扣除前開管理期間支出費用
    後，餘額無息移交之）。同條第4項約定：…前開公共使用
    部分，買方同意賣方應於管委會成立後3個月內全部完成點
    交（見原審卷第29頁）。依上所述，可知上訴人移交預收管
    理費之時點為「管委會成立」時；上訴人點交公共使用部分
    時點為「管委會成立後3個月內」，二者約定之時點並不相
    同，即管理費之移交早於公共使用部分之點交。上訴人抗辯
    系爭社區公共使用部分尚未完成點交，其得拒絕移交管理費
    乙節，為不可採。從而，被上訴人請求上訴人給付管理費餘
    額54萬2284元，自屬正當。
(二)、上訴人抵銷之抗辯，是否可採？
１、上訴人抗辯其於被上訴人成立後，修復系爭社區採光罩、公
    共廁所臉盆及公設電梯牆面，分別支出1萬4,286元、4762
    元及3萬元，其得依無因管理規定請求被上訴人償還，主張
    與本件債務抵銷。被上訴人則謂上訴人修復上述採光罩等係
    上訴人應負之保固責任，不應於管理費中支出。
２、查系爭契約第15條約定：本房屋自賣方通知交屋日起，除賣
    方能證明可歸責於買方或不可抗力因素外，針對結構部分負
    責保固15年，固定建材及設備部分（如門窗、粉刷、地磚、
    水電等）負責保固1年（見原審卷第29頁）。是依約上訴人
    應對系爭社區建物負保固之責，而上訴人謂其不知上述採光
    罩、臉盆、牆面損壞時間（見本院卷第61頁背面），則尚難
    認上述採光罩等係於保固期間外損壞，被上訴人主張上訴人
    修復上開採光罩等係履行其保固之責，自屬有據。從而上訴
    人主張依無因管理規定，請求被上訴人償還其支出之費用，
    並與本件債務抵銷乙節，為不可採。
七、綜上所述，被上訴人依系爭契約，請求上訴人給付54萬2284
    元及自起訴狀繕本送達翌日（即100年3月2日）起至清償日
    止按年息5%計算之利息，為有理由，應予准許。原審判命上
    訴人如數給付，並為假執行之宣告，核無違誤。上訴意旨，
    指摘原判決該部分不當，求予廢棄，為無理由，應予駁回其
    上訴。
八、本件事證已明，兩造其餘攻擊防禦方法，經核與本判決之結
    果不生影響，爰不一一論述。
九、據上論結，本件上訴為無理由，依民事訴訟法第449條第1項
    、第78條，判決如主文。
中    華    民    國   100    年    11   月    1     日
                  民事第八庭
                      審判長法  官  許正順
                            法  官  蘇芹英
                            法  官  滕允潔
正本係照原本作成。
不得上訴。
中    華    民    國   100    年    11    月    2     日
                            書記官  王韻雅